臺灣桃園地方法院刑事判決
公　訴　人　臺灣桃園地方法院檢察署檢察官
被　　　告　乙○○　男　五十二.
上列被告因偽造文書等案件，經檢察官提起公訴（九十三年度偵
字第七六○四號），被告於本院準備程序進行中，就被訴之事實
為有罪之陳述，經本院告知簡式審判程序意旨，並聽取公訴人及
被告之意見後，本院合議庭裁定依簡式審判程序審理，本院判決
如下：
    主  文
乙○○服用酒類，不能安全駕駛動力交通工具而駕駛，處有期徒
刑參月，如易科罰金，以參佰元折算壹日。又行使偽造私文書，
足以生損害於公眾及他人，處有期徒刑陸月，如易科罰金，以參
佰元折算壹日，扣案變造甲○○職業聯結車駕駛執照上換貼乙○
○之照片壹張及在酒精濃度測試紀錄表、內政部警政署國道公路
警察局舉發違反道路交通管理事件通知單、逮捕通知書、偵詢筆
錄偽造甲○○之簽名柒枚、指印肆枚均沒收。應執行有期徒刑柒
月，如易科罰金，以參佰元折算壹日，扣案變造甲○○職業聯結
車駕駛執照上換貼乙○○之照片壹張及在酒精濃度測試紀錄表、
內政部警政署國道公路警察局舉發違反道路交通管理事件通知單
、逮捕通知書、偵詢筆錄偽造甲○○之簽名柒枚、指印肆枚均沒
收。
    事  實
一、乙○○於民國九十一年三月二日上午十時許，在臺北市○○
    區○○街建明通運股份有公司之停車場內，將其拾獲甲○○
    所遺失職業聯結車駕駛執照上之照片撕下，換貼其所有之照
    片一張，而變造前開駕駛執照（所涉侵占遺失物犯行部分詳
    後述）。嗣於九十三年一月十四日晚間十一時許，乙○○在
    臺北市○○區○○街某小吃店內飲酒，已達不能安全駕駛動
    力交通工具之程度，仍於九十三年一月十五日凌晨二時三十
    分許，駕駛車牌號碼八一七二─ＤＣ號自用小客車，沿國道
    一號高速公路由北往南方向行駛，嗣於同日凌晨四時五十分
    許（乙○○在中壢服務區休息約一小時），行經桃園縣境內
    國道一號高速公路南向六一．二公里處（即內壢交流道附近
    ）為警查獲，並測得其呼氣之酒精濃度達每公升一．一六毫
    克，詎乙○○為脫免刑責，竟持上開變造之駕駛執照交付予
    員警行使，足生損害於監理機關核發管理駕駛執照之正確性
    及甲○○，並冒用甲○○之名義，在酒精濃度測試紀錄表上
    之「被測人」欄內，偽造「甲○○」之簽名及指印各一枚，
    進而在內政部警政署國道公路警察局舉發違反道路交通管理
    事件通知單（下稱舉發違規通知單）上，偽造「甲○○」之
    簽名三枚（因複寫之故，在移送聯、回覆聯及存根聯之簽名
    共計三枚），表示乙○○已確認前開酒精濃度及收受該舉發
    違規通知單，並持以交付予於員警收執而行使，旋於員警帶
    回內政部警政署國道公路警察局第一警察隊中壢小隊接受詢
    問時，復在警方逮捕通知書、偵詢筆錄上，偽造「甲○○」
    之簽名及指印共計各三枚（逮捕通知書上有簽名、指印各一
    枚、偵詢筆錄上【包括權利告知欄及被偵訊人欄】有簽名及
    指印各二枚），表示乙○○已收受逮捕通知書及警方已踐行
    告知義務，並就警方相關詢問所為之答覆，並接續持以向員
    警行使，足生損害於警察機關對交通違規駕駛者處罰之正確
    性、司法機關對刑事案件處理之正確性及甲○○。
二、案經內政部警政署國道公路警察局第一警察隊移送臺灣桃園
    地方法院檢察署檢察官偵查起訴。
    理  由
一、查本件被告乙○○所犯之侵占遺失物、服用酒類不能安全駕
    駛動力交通工具而駕駛、行使變造駕駛執照（特種文書）及
    行使偽造私文書等罪，均非為死刑、無期徒刑、最輕本刑三
    年以上有期徒刑之罪或高等法院管轄第一審案件之罪，而被
    告於本院準備程序進行中，就被訴事實為有罪之陳述，經本
    院告知簡式審判程序意旨，並聽取公訴人及被告之意見後，
    本院合議庭依刑事訴訟法第二百七十三條之一第一項之規定
    ，裁定依簡式審判程序審理，合先敘明。
二、上揭犯罪事實，業據被告迭於警詢、偵查及本院審理時坦承
    不諱，核與證人甲○○於警詢及偵查時證述之情節相符（見
    偵卷第一○、一一、四五頁），並有被告所變造及偽造「甲
    ○○」名義之駕駛執照一張及酒精濃度測試紀錄表、舉發違
    規通知單、逮捕通知書、偵詢筆錄各一份在卷可佐（詳偵卷
    第一八至二一、一六、一七頁），而前開酒精濃度測試紀錄
    表之簽名及指印，雖係被告偽以甲○○之名義為之，然實際
    上卻係被告飲酒後駕車為警測試之紀錄，故此部分足為認定
    被告酒後駕車之依據，又被告於前揭酒精濃度測試紀錄表等
    文件偽以「甲○○」名義所按捺之指印，經比對確認與被告
    之指印相同，亦有內政部警政署刑事警察局九十三年三月二
    十二日刑紋字第○九三○○六四一三三號函附指紋卡片二張
    在卷可查（見偵卷第一二至一四頁），足認被告前開自白與
    事實，堪以採信。
三、按刑法第一百八十五條之三係抽象危險犯，行為人客觀上已
    達不能安全駕駛之程度，且主觀上知其飲酒可能造成不能安
    全駕駛結果，竟仍放任自己駕駛，即應認有故意，而該當該
    罪。至於是否達「不能安全駕駛之程度」之認定，應依具體
    個案之實際情形判斷之，依目前醫學一致見解，吐氣酒精濃
    度達每公升○．二五毫克以上時，將使駕駛人產生複雜之技
    巧障礙、駕駛能力變壞之行為表現，肇事比率比一般未飲酒
    時高出二倍；吐氣酒精濃度達每公升○．五毫克以上時，將
    使駕駛人產生說話含糊、腳步不穩之行為表現，肇事比率比
    一般未飲酒時高出七倍；吐氣酒精濃度達每公升○．五五毫
    克以上時，將使駕駛人產生平衡感與判斷力障礙升高之行為
    表現，肇事比率比一般未飲酒時高出十倍；甚而如吐氣酒精
    濃度達每公升○．七五毫克時，駕駛人將產生明顯酒醉、步
    履蹣跚之行為狀態，其肇事比率比一般高二十五倍；吐氣酒
    精濃度如達每公升一毫克時，將造成中度中毒，有步態不穩
    、噁心、嘔吐、精神混惑不清狀態；並認為吐氣酒精濃度達
    每公升○．五五毫克以上時，即達絕對「不能安全駕駛之程
    度」。因該○．五五毫克之數值，係經由實際偵測所得之統
    計值，為經驗科學上所肯定之客觀實驗數據，是以該數值作
    為絕對不能安全駕駛之標準，不僅不違反經驗法則，且免舉
    證之困難。準此，若吐氣酒精濃度達每公升○．五五毫克以
    上時，應認已達不能安全駕駛之程度。
四、論罪科刑部分：
（一）查被告呼氣酒精濃度已達每公升一．一六亳克，依前揭說
      明，已達不能安全駕駛之程度；又將其所有相片一張換貼
      在甲○○之職業聯結車駕駛執照上予以變造，並持以行使
      ，足生損害於監理機關對於駕駛執照核發管理之正確性及
      甲○○，而駕駛執照為駕駛汽車之許可憑證，此經道路交
      通安全規則第五十條第一項規定甚明，是駕駛執照自屬刑
      法第二百十二條之特種文書；又於酒精濃度測試紀錄表、
      舉發違規通知單、逮捕通知書、偵詢筆錄（含權利告知欄
      、被偵訊人欄）簽名、捺印，即表示被告確認有前述酒後
      駕車之行為、收受逮捕通知書及警方已踐行告知義務，並
      就警方相關詢問所為之答覆，性質上均屬私文書，被告偽
      以「甲○○」之名義而偽造上開私文書，嗣後並持以交付
      承辦員警而行使，足生損害於警察機關對交通違規駕駛者
      處罰之正確性、司法機關對刑事案件處理之正確性及甲○
      ○，核其所為，係犯刑法第一百八十五條之三服用酒類不
      能安全駕駛動力交通工具而駕駛罪及同法第二百十六條、
      第二百十二條行使變造駕駛執照罪與同法第二百十六條、
      第二百十條行使偽造私文書罪。
（二）被告變造駕駛執照之低度行為，應為其進而行使之高度行
      為所吸收，不另論罪。又被告於酒精濃度測試紀錄表、舉
      發違規通知單、逮捕通知書及偵詢筆錄（含權利告知欄、
      被偵訊人欄）偽造「甲○○」之簽名及捺印之行為，係偽
      造私文書之部分行為，其偽造私文書後進而行使，偽造之
      低度行為應為行使之高度行為所吸收，均不另論罪。再其
      前後多次行使偽造私文書之行為，係基於同一偽造私文書
      犯意下之接續行為，應僅論以一罪。又其所犯上開行使變
      造駕駛執照及行使偽造私文書兩罪間，有方法、結果之牽
      連關係，應依刑法第五十五條之規定，從一重論以行使偽
      造私文書罪。另其所犯服用酒類不能安全駕駛動力交通工
      具而駕駛罪及行使偽造私文書二罪間，犯意各別，罪名互
      異，應分論併罰之。起訴書原認被告另涉犯刑法第二百十
      七條第一項之偽造署押罪，然被告偽造甲○○簽名及指印
      之行為，係偽造私文書之部分行為，應不另論罪，已見前
      述，是公訴檢察官業已到庭更正如前（見本院卷第二○頁
      ），併予指明。
（三）爰審酌被告酒後已達不能安全駕駛之程度，猶駕車上路，
      已對其他用路人之安全造成危險，且其前已有因酒後駕車
      經法院判處拘役三十日之前案紀錄，此有臺灣高等法院被
      告前案紀錄表在卷可查，難認其有悔改之意，又其為逃避
      刑責，竟偽以他人名義應訊，足生損害於公眾及他人，本
      應重懲，惟念其坦後坦承犯行之態度，及其犯罪情節尚非
      嚴重，且犯罪所生之損害亦非鉅大等一切情狀，分別量處
      如主文所示之刑，及諭知易科罰金之折算標準，並定其應
      執行之刑，及諭知易科罰金之折算標準，以示懲戒。
（四）扣案變造甲○○之駕駛執照一枚，並非被告所有，自不得
      諭知沒收，然前開變造甲○○駕駛執照上所換貼被告之相
      片一張，則為被告所有，且係供本件變造駕駛執照犯罪所
      用之物，爰依刑法第三十八條第一項第二款之規定宣告沒
      收。又被告偽以甲○○之名義所偽造之酒精濃度測試紀錄
      表、舉發違規通知單、逮捕通知書及偵詢筆錄均非被告所
      有，不得宣告沒收，惟被告於前開文件上所偽造甲○○之
      簽名七枚及指印四枚（酒精濃度測試紀錄表上有簽名及指
      印各一枚、舉發違規通知單因複寫之故共有簽名三枚、逮
      捕通知書上有簽名及指印各一枚、偵詢筆錄上【含權利告
      知欄及被偵訊人欄】有簽名及指印各二枚），不問屬於犯
      人與否，均應依刑法第二百十九條之規定諭知沒收，併此
      敘明。
五、不另為免訴諭知之部分：
（一）公訴意旨略以：被告於九十一年三月一日下午五時許，在
      臺北市○○區○○街建明通運股份有限公司之停車場內，
      拾獲甲○○遺失之職業聯結車駕駛執照一紙，竟意圖為自
      己不法之所有，將前開駕駛執照侵占入己，因認被告涉犯
      刑法第三百三十七條之侵占遺失物罪嫌，並認被告乃係因
      其之駕駛執照為監理機關吊扣中，為免遭警方取締，故換
      貼其所有之照片而變造前開駕駛執照，是前述侵占遺失物
      之犯行，與上揭行使變造駕駛執照及行使偽造私文書行為
      間，具有方法、結果之牽連關係，為裁判上一罪等語。
（二）按時效已完成者，應諭知免訴之判決，刑事訴訟法第三百
      零二條第二款定有明文。次按拘役、罰金者，追訴權因一
      年不行使而消滅，前項期間自犯罪成立之日起算，刑法第
      八十條第一項第五款、第二項亦有定有明文。而刑法第三
      百三十七條之侵占遺失物罪之法定刑為五百元以下之罰金
      ，是該罪之追訴權時效應自犯罪成立之日起算，如經一年
      不行使即已消滅。
（三）查被告於九十一年三月一日侵占甲○○遺失之駕駛執照，
      是其犯罪成立之日為九十一年三月一日，追訴權時效亦應
      自同日起算，然警方至九十三年四月七日始查知上情，此
      有偵詢筆錄一份附卷可憑（見偵卷第五、六頁），並遲至
      九十三年四月三十日始移送予臺灣桃園地方法院檢察署，
      此有刑事案件報告書上之收文章可資佐證（見偵卷第二頁
      ），是被告所涉侵占遺失物之犯行，顯已罹於追訴權時效
      而消滅，然公訴人認此部分與前揭行使變造駕駛執照及行
      使偽造私文書之有罪部分，具有牽連犯之裁判上一罪之關
      係，爰不另為免訴之諭知。
據上論斷，應依刑事訴訟法第二百七十三條之一第一項、第二百
九十九條第一項前段，刑法第一百八十五條之三、第二百十六條
、第二百十二條、第二百十條、第五十五條、第三十八條第一項
第二款、第二百十九條、第四十一條第一項前段、第二項、第五
十一條第五款，罰金罰鍰提高標準條例第一條前段、第二條，判
決如主文。
本案經檢察官簡志祥到庭執行職務。
中　　華　　民　　國　九十四　年　　二　　月　　五　　日
                  刑事第八庭    法　官　  吳為平
以上正本證明與原本無異
如不服本判決書應於送達後十日內向本院提出上訴狀
                                書記官    賴朱梅
中　　華　　民　　國　九十四　年　　二　  月　　十四  日
附錄論罪科刑法條：
刑法第一百八十五條之三
服用毒品、麻醉藥品、酒類或其他相類之物，不能安全駕駛動力
交通工具而駕駛者，處一年以下有期徒刑、拘役或三萬元以下罰
金。
刑法第二百十六條
行使第二百十條至第二百十五條之文書者，依偽造、變造文書或
登載不實事項或使登載不實事項之規定處斷。
刑法第二百十二條
偽造、變造護照、旅券、免許證、特許證及關於品行、能力服務
或其他相類之證書、介紹書，足以生損害於公眾或他人者，處一
年以下有期徒刑、拘役或三百元以下罰金。
刑法第二百十條
偽造、變造私文書，足以生損害於公眾或他人者，處五年以下有
期徒刑。
